【裁判字號】    92,金簡上,1
【裁判日期】    920818
【裁判案由】    洗錢防制法
【裁判全文】
臺灣板橋地方法院刑事判決                          九十二年度金簡上字第一號
    上 訴 人即
    被      告  甲○○
右上訴人即被告因違反洗錢防制法案件，不服本院九十二年度重簡字第一一０號，中
華民國九十二年四月二十九日第一審判決（聲請簡易處刑案號：臺灣板橋地方法院檢
察署九十一年度偵字第二００一七號）提起上訴，本院第二審合議庭判決如左：
    主  文
原判決撤銷。
甲○○幫助洗錢，處有期徒刑參月，如易科罰金，以參佰元折算壹日。所得財物新臺
幣陸仟元沒收，如全部或一部不能沒收時，以其財產抵償之。
    事  實
一、甲○○於民國（下同）九十一年二月間，由報紙廣告獲悉，凡提供其在郵局或銀
    行等金融機構所開立帳戶之存褶、印鑑章、提款卡等物，即可獲得每二個月新臺
    幣（下同）六千元之「租金」對價，且依其智識程度，可預見提供自己金融帳戶
    之存褶、印鑑章、提款卡等物供他人使用，將幫助他人掩飾或隱匿該他人因重大
    犯罪所得之財物，竟仍於九十一年二月六日，先前往第一商業銀行大湳分行及誠
    泰商業銀行八德簡易型分行，分別開立帳號00000000000號（下稱第
    一銀行帳戶）及帳號000000000000號（下稱誠泰銀行帳戶）二帳戶
    ，復於同日某時，在臺北縣新莊市○○路、中山路口附近之銀行門口，將上開第
    一銀行、誠泰銀行帳戶，連同其原已開立之郵政總局郵政儲金匯業局八德更寮腳
    郵局帳號０三七七六七─八號帳戶（下稱郵局帳戶）、華南商業銀行桃園分行帳
    號000000000000號帳戶（下稱華南銀行帳戶），總計四帳戶之存摺
    、印鑑章、提款卡等物，均交付予一真實姓名年籍不詳之成年人使用，並取得約
    定之對價六千元，以此方法幫助該名不詳成年人等所組成之詐欺集團，掩飾渠等
    因常業詐欺犯罪所得之財物（該詐欺集團係由真實姓名年籍不詳，自稱「楊小姐
    」、「蔡主任」等成年人所組成；其犯罪方式，係在報紙刊登「家庭代工，月入
    三萬以上」之廣告，誘使有意應徵代工之不特定人依廣告內容與渠等聯絡，再向
    來電詢問者佯稱須先支付一定金額之保證金，並要求將金額匯至甲○○所提供之
    前開金融帳戶內，而詐取匯入之款項，並藉此掩飾渠等因常業詐欺犯罪所得之財
    物），迨九十一年三月十三日，報紙讀者張秋杭因閱報知悉上開報紙廣告而以電
    話與自稱「楊小姐」之女子聯繫後，依「楊小姐」、「蔡主任」之指示，先於當
    日匯款一萬一千六百元至甲○○前揭郵局帳戶內，嗣張秋杭發覺有異，要求「蔡
    主任」歸還前開匯款，乃再依「蔡主任」之指示，於同年月十四日前往某郵局提
    款機，欲辦理退款手續，竟又遭「蔡主任」誤導，而將其帳戶內款項十六萬元匯
    至陳峖宏於郵政總局郵政儲金匯業局新店郵局所開立之帳號000000－0號
    帳戶內，始知受騙，旋向警方報案循線查悉上情。
二、案經張秋杭訴由臺灣板橋地方法院檢察署檢察官偵查後聲請簡易判決處刑。
    理  由
一、訊據被告固坦承於前揭時地，將如事實欄所載帳戶之存摺、印鑑章、提款卡等物
    ，出租交付予一真實姓名年籍不詳之成年人使用，並因而取得六千元之對價等情
    ，惟矢口否認有何幫助洗錢之不法犯行，辯稱：當時那人說帳戶是作為節稅之用
    ，伊不能預見其利用該等金融帳戶來洗錢，況伊不可能為了區區利益而要付出龐
    大代價云云。經查：
  (一)被告於九十一年二月六日，分別開立前揭第一銀行、誠泰銀行之帳戶，並於同日
    某時，在臺北縣新莊市○○路、中山路口附近之銀行門口，將該二帳戶暨其原已
    開立之前揭郵局、華南銀行帳戶之存摺、印鑑章及提款卡等物，均交付予一真實
    姓名年籍不詳之成年人，並收取該等帳戶租用代價六千元等情，業據被告供明在
    卷，並有第一商業銀行大湳分行一湳字第三七０號函、誠泰商業銀行八德簡易型
    分行誠泰銀八德字第９１００４號函、郵政總局郵政儲金匯業局管九一字第五０
    六０二七八六一號函、華南商業銀行桃園分行（九十一）華桃存字第４５７號函
    附卷可稽。
  (二)被害人張秋杭於九十一年三月十三日見中國時報分類廣告欄刊登「家庭代工，月
    入三萬以上」之廣告，經以電話聯繫後，因對方佯稱代工須先支付五千八百元之
    保證金且貨到即退還，而陷於錯誤，乃依該犯罪集團之指示，於當日陸續電匯一
    萬一千六百元之「代工保證金」至該犯罪集團所指定之甲○○前揭郵局帳戶內，
    嗣因被害人發覺有異，要求歸還前開匯款，乃再依該犯罪集團之指示，於次日前
    往某郵局提款機，欲辦理退款手續，竟又遭誤導，而將其帳戶內款項十六萬元匯
    至陳峖宏於郵政總局郵政儲金匯業局新店郵局所開立之帳號000000－0號
    帳戶內，始知受騙等情，業據被害人張秋杭於警詢時及偵查中指訴綦詳，並有卷
    附之中國時報廣告單剪報資料影本一紙、郵政國內匯款執據影本二紙、郵政總局
    郵政儲金匯業局八德更寮腳郵局帳號000000－0號帳戶存提款明細表一份
    、郵局提款機交易明細表及存摺內頁存提款紀錄影本各一紙、郵政總局郵政儲金
    匯業局管九一字第五０六０一三二五一號函可資佐證，復觀諸卷附被告甲○○上
    開第一銀行、誠泰銀行、郵局、華南銀行等帳戶自九十一年二月起之存提款明細
    表，該等帳戶往來記錄集中且頻繁（於九十一年二月二十日至同年月二十七日即
    有上百筆），顯屬異常，堪認該不詳之成年人等所組成之詐欺集團在報紙上刊登
    「家庭代工，月入三萬以上」之廣告，誘使有意應徵代工之不特定人依廣告內容
    與渠等聯絡，再向來電詢問者佯稱須先支付一定金額之保證金，並要求將金額匯
    至彼等向甲○○或不特定人所租得之金融帳戶內，而詐取匯入之款項，並藉此掩
    飾渠等因常業詐欺犯罪所得之財物甚明。
  (三)被告雖辯稱其不能預見該等金融帳戶會被用來洗錢或用作不法用途云云，惟一般
    於郵局或銀行等金融機構開設存款帳戶暨請領存摺及提款卡，係針對個人身分及
    信用予以資金流通之經濟活動，具有強烈專屬性，而金融帳戶為個人理財之工具
    ，且申請開立金融帳戶並無任何特殊之限制，一般民眾均得以存入最低開戶金額
    之方式、任意在多數不同之金融機構申辦多數之存款帳戶使用，此乃公眾所週知
    之事實，亦為被告所應知，是依一般人之社會生活經驗，並無蒐集（包括買賣、
    租用或借貸）他人金融帳戶使用之必要，苟見陌生人不以自己名義申請開戶，反
    而以在報紙上刊登廣告之方式向不特定人蒐集、購買或租用大量之金融帳戶供己
    使用，衡情對於該等帳戶係供洗錢等目的不法使用一節，自當有合理之預見與認
    知，本件被告係心智成熟之成年人，而社會上利用他人帳戶從事詐欺之事，早為
    傳播媒體廣為報導，依被告智識及個人經驗，自可預見提供金融帳戶之存摺、印
    鑑章、提款卡等物供他人使用，有幫助從事常業詐欺犯行之人士以該等帳戶掩飾
    或隱匿犯罪所得財物之可能，本案被告對於收取存摺、印鑑章及提款卡之人其真
    實姓名年籍等相關資料均無所知，已據其供明無訛，且其係透過報紙刊登廣告之
    方式，以每二個月六千元之對價向被告承租如事實欄所載之金融帳戶使用，亦顯
    違常情，訌其竟仍以收受六千元之代價，將其上開四帳戶之存摺、印鑑章、提款
    卡等物，一併交予不詳人士使用，足認其就他人可能以其出租之帳戶供掩飾或隱
    藏該他人因重大犯罪所得財物（即洗錢）之用，顯有認知、預見與容認，縱令因
    而幫助他人掩飾或隱匿該他人因重大犯罪所得財物，亦不違背其本意，其有幫助
    洗錢之未必故意，至為灼然，其辯稱述，被告前開所辯無非臨訟卸責之詞，不足
    憑採。
  (四)綜上所述，本案事證已臻明確，被告犯行洵堪認定，自應依法論科。
二、查被告行為後，洗錢防制法已於九十二年二月六日修正公布，並自同年八月六日
    生效施行，依修正後洗錢防制法第九條第一項規定「犯第二條第一款之罪者，處
    五年以下有期徒刑，得併科新臺幣三百萬元以下罰金」，與修正前洗錢防制法第
    九條第一項規定「洗錢者，處五年以下有期徒刑，得併科新台幣三百萬元以下罰
    金」之刑度相同，並無不利於行為人，依刑法第二條第一項前段規定，應適用裁
    判時即修正後第九條第一項規定處斷。被告甲○○將如事實欄所載金融帳戶之存
    摺、印鑑章及提款卡等物，以六千元之代價出租予在報紙上刊登廣告之姓名年籍
    不詳之成年人等所組成之詐欺集團使用，以幫助該常業詐欺之犯罪集團掩飾或隱
    匿因其重大犯罪所得財物或財產上利益，核其所為，係犯刑法第三十條第一項、
    洗錢防制法第九條第一項之幫助洗錢罪；被告係幫助他人犯洗錢罪，與洗錢罪之
    正犯尚屬有間，為從犯，爰依刑法第三十條第二項規定減輕其刑。原審以被告犯
    行明確，並予論罪科刑，固非無見，惟原審未及審酌上開法律修正部分，且誤以
    被告於偵、審中自白犯罪（被告於偵、審中均否認洗錢犯行，並未自白其犯罪─
    參見臺灣板橋地方法院檢察署九十一年度偵字第二００一七號偵查卷第十二頁背
    面、原審卷宗第六十四頁、本院九十二年七月十八日訊問筆錄第二頁），而依修
    正前洗錢防制法第九條第四後段規定減輕其刑，均有未治，被告仍執陳詞提起上
    訴雖無理由，惟原判決既有可議而無可維持，自應由本院予以撤銷改判。爰審酌
    被告因貪圖一時小利，竟出租多筆個人金融帳戶資料供犯罪集團使用，以掩飾或
    隱匿渠等因常業詐欺重大犯罪所得之財物或財產上利益，致被害人難以求償，復
    參酌其犯罪之動機、目的、手段、犯罪所生危害及犯後態度等一切情狀，量處如
    主文所示之刑，並諭知易科罰金之折算標準，以示懲儆。又被告因提供上開金融
    帳戶幫助他人洗錢，得款六千元，業據其供承在卷，該等款項係其因犯洗錢防制
    法之罪所得財物，應依洗錢防制法第十二條第一項之規定宣告沒收，如全部或一
    部不能沒收時，以其財產抵償之。
據上論斷，應依刑事訴訟法第四百五十五條之一第一項、第三項、第三百六十九條第
一項前段、第三百六十四條、第二百九十九條第一項前段，洗錢防制法第九條第一項
、第十二條第一項，刑法第十一條前段、第二條第一項前段、第三十條第二項、第四
十一條第一項前段，罰金罰鍰提高標準條例第二條，判決如主文。
本案經檢察官陳孟黎到庭執行職務。
中      華      民      國      九十二      年     八     月    十八    日
                                    臺灣板橋地方法院刑事第五庭
                                        審判長法  官  王屏夏
                                              法  官  戴嘉清
                                              法  官  陳鴻清
右正本證明與原本無異。
本判決不得上訴。
                                              書記官  楊璧華
中      華      民      國      九十二      年     八     月    十八    日
附錄本案論罪科刑法條全文：
洗錢防制法第九條：
洗錢者，處五年以下有期徒刑，得併科新臺幣三百萬元以下罰金。
以犯前項之罪為常業者，處一年以上七年以下有期徒刑，併科新臺幣一百萬元以上一
千萬元以下罰金。
法人之代表人、法人或自然人之代理人、受雇人或其他從業人員，因執行業務犯前二
項之罪者，除處罰行為人外，對該法人或自然人並科以各該項所定之罰金。但法人之
代表人或自然人對於犯罪之發生，已盡力為防止行為者，不在此限。
犯前三項之罪，於犯罪後六個月內自首者，免除其刑；逾六個月者，減輕或免除其刑
；在偵查或審判中自白者，減輕其刑。


司法院資訊處製作；財團法人民間司法改革基金會備份。
